臺灣彰化地方法院刑事判決　　　　　　　 96年度易字第995號
公　訴　人　臺灣彰化地方法院檢察署檢察官
被　　　告　甲○○
上列被告因犯詐欺案件，原經檢察官聲請簡易處刑（96年度偵緝
字第270號），本院彰化簡易庭認為有所不妥，簽請改分為通常
訴訟程序審理，本院判決如下：
    主  文
甲○○無罪。
    理  由
一、公訴意旨略以：
    被告甲○○在可預見他人刻意收集金融機構帳戶之存摺、提
    款卡等物，將用以規避檢警機關之查緝，進而便利犯罪集團
    實施恐嚇犯罪等不法所得之財產犯罪，且其發生並不違背其
    本意之情況下，竟基於幫助恐嚇取財之犯意，於民國（下同
    ）94年12月10日以前之某日，在不詳地點，以不詳代價，將
    其向臺灣郵政股份有限公司桃園水汴頭郵局，開設戶名「甲
    ○○」、局號0000000、帳號0000000號之存摺、提款卡（含
    密碼）及印章等物，交付予某姓名年籍不詳之成年人，而容
    任該人藉其帳戶以遂行詐欺或恐嚇取財等犯罪。嗣該姓名年
    籍不詳之成年人所屬詐騙集團成員即共同意圖為自己不法之
    所有，於94年12月10日10時許，致電乙○○恫稱如未依指示
    匯款，則其家人將遭不測云云，致乙○○因而心生畏懼，遂
    依其指示，於同日22時24分許，前往彰化縣彰化市○○路與
    介壽北路口某統一超商內操作ATM提款機，匯款新臺幣（下
    同）3983元至甲○○之前揭帳戶內，惟因察覺有異而即時報
    警處理，始循線查獲。因認被告甲○○觸犯刑法30條第1項
    、第346條第1項之幫助恐嚇取財罪。
二、檢察官係以下列為證據：
  (一)被告之供述。
  (二)告訴人乙○○於警詢中證述。
  (三)中國信託匯款交易明細表、郵政存簿儲金立帳申請書、查詢
    帳戶最近交易資料各1份。
三、按刑事訴訟法第154條項規定：「被告未經審判證明有罪
    確定前，推定其為無罪。犯罪事實應依證據認定之，無證據
    不得認定犯罪事實。」此即為無罪推定原則及證據裁判原則
    。又檢察官對犯罪構成要件事實之舉證責任，應達到「無庸
    置疑」（Beyond a Reasonable Doubt）之程度，即必須說
    服裁判者至確信、無合理的懷疑其主張有可能不實之程度，
    始盡其舉證責任。亦即檢察官所提出之證據，不能產生合理
    懷疑被告可能是無辜受冤之人。我國實務代表見解如最高法
    院76年台上字第4986號判例：「認定犯罪事實所憑之證據，
    雖不以直接證據為限，間接證據亦包括在內；然而無論直接
    或間接證據，其為訴訟上之證明，須於通常一般之人均不致
    有所懷疑，而得確信其為真實之程度者，始得據為有罪之認
    定，倘其證明尚未達到此一程度，而有合理之懷疑存在時，
    事實審法院復已就其心證上理由予以闡述，敘明其如何無從
    為有罪之確信，因而為無罪之判決，尚不得任意指為違法。
    」即為「無庸置疑」之最佳詮釋。最高法院76年度台上字
    第7695號判決意旨：「而幫助犯，則係指對於正犯與以精神
    或物質上之助力，便於其犯罪之實行者而言，故必須認識正
    犯所犯之罪，始有幫助可言，如無此認識或其所認識，與正
    犯實施之犯罪有齟齬，則欠缺幫助犯意，無從成立該罪之幫
    助犯。」亦可資參照。
四、被告於警訊、檢察官偵訊、及本院審理中均否認犯罪，被告
    辯稱：我沒有提供帳戶，我的郵局存摺提款卡等是在94年10
    間，與身分證、駕照、及其他華南銀行頭份分行、中國農民
    銀行新竹分行、彰化銀行桃園分行等帳戶存摺一起遺失的。
    我在94年間有去桃園市戶政事務所補發「身分證」，但是駕
    照沒有申請補發，後來也就逾期了。至於郵局銀行的存摺提
    款卡等，因為帳戶裡沒有錢，所以我就不管它，也沒有辦理
    掛失，我是在不知情狀況下被利用的等語。經查：
  (一)依據被告郵局帳戶之立帳申請書、客戶歷史交易清單（附本
    院卷）等資料，交易往來情形如下：
┌──────────────────────────────┐
│94.6.21餘額3元，呈現靜止戶                                  │
│94.11.30有跨行轉入17元，疑似測試帳戶。                      │
│94.12.8開始不詳帳項匯入                                     │
│...                                                         │
│94.12.10本案被害人乙○○匯入3983元，同日提領4006元          │
│...                                                         │
│94.12.13列為警示戶，餘額118元。                             │
│95.1.13郵局主動銷戶。                                       │
└──────────────────────────────┘
    上述郵局帳戶於94年6月21日已經呈現靜止狀態，而在94年
    11月30日遭人測試以前，並未增加任何語音轉帳功能或網路
    查詢功能，此與一般常見犯罪手法不同。一般歹徒為了方便
    監控帳戶金錢，常常要求販售人頭帳戶者需先設定「語音轉
    帳」或「網路查詢」功能，但此帳戶顯然沒有此種跡象。被
    告辯稱是在94年10月間遺失身分證及上述郵局帳戶，經查，
    被告確實於94年10月13日補發身分證，有身分證補發紀錄資
    料附本院卷內可證，則94年10月13日之補發時間，也吻合在
    上述「94年6月21日靜止至94年11月30日開始利用」之往來
    紀錄，並無矛盾。
  (二)被告辯稱是94年10月間同時遺失郵局、華南銀行頭份分行、
    中國農民銀行新竹分行、彰化銀行桃園分行等四個帳戶，經
    調閱另三個帳戶往來情形如下：
  1.被告華南商業銀行頭份分行000-00-0000000帳戶往來明細（
    本院卷）
┌──────────────────────────────┐
│94.6.21至95.6.21均呈現餘額139元之靜止戶狀態                 │
└──────────────────────────────┘
  2.被告合作金庫商業銀行東頭份分行0000000-000000（原中國
    農民銀行新竹分行000-00-00000-0）帳戶明細（本院卷）
┌──────────────────────────────┐
│94.6.30至96.8.1均呈現餘額287元之靜止戶狀態                  │
└──────────────────────────────┘
  3.被告彰化商業銀行桃園分行0000-00-00000-0帳戶明細（本
    院卷）
┌──────────────────────────────┐
│94.6.21至96.8.27均呈現餘額48元之靜止戶狀態                  │
└──────────────────────────────┘
    由以上資料可知，上述三個帳戶自94年6月間以後均呈現靜
    止戶狀態，也無任何金錢匯入匯出，更無任何測試跡象，與
    被告所辯稱「94年10月間同時遺失上述三個帳戶至今未補發
    」之說詞，並無任何矛盾之處。反之，如果公訴意旨為真，
    被告是刻意販售郵局帳戶圖利，則被告為何不將上述三個帳
    戶一併販售？另經本院職權調閱被告所開設另一個聯邦商業
    銀行桃園分行000000000000號貸款帳戶往來明細（本院卷）
    得知，被告經濟狀況拮据，被告貸款帳戶至94年9月15日尚
    有負債29238元，然自94年9月15日至95年4月28日之間均無
    任何繳款動作，故95年4月28日被列為催收款，催收金額為
    32570元。以被告如此困難的經濟狀況，如果存心販售帳戶
    圖利，實難想像為何不一併將上述三個帳戶都賣出。
  (三)至於告訴人乙○○於94年12月11日警詢中證述（警卷），中
    國信託匯款交易明細表，只能證明乙○○係遭不明歹徒恐嚇
    而匯出金錢，但尚無法證明即是被告所為。
  (四)本案被告辯稱之遺失時間，確實與補發身分證時間吻合，也
    與帳戶顯示靜止時間吻合。固然詐騙集團要利用人頭帳戶時
    ，通常會一再確認帳戶來源安全才利用，但如今詐騙集團已
    經專業分工細緻，有人專責收購帳戶，也有人專門轉售人頭
    帳戶，一再轉售的結果，有時集團核心份子未必知悉該帳戶
    的來源如何，可能將遺失之帳戶也拿來使用，並非不可能。
    既然被告辯解內容並無矛盾之處，而且被告在經濟拮据狀況
    下，不太可能僅販售一本郵局存摺，而將其他靜止的銀行帳
    戶不販售，因此本案被告之辯解當有成立之可能，無法排除
    被告是無辜受冤曲之人。若為有罪判決，極可能冤抑被告。
五、綜上所述，檢察官之舉證未達「無庸置疑」之程度，此外，
    亦查無其他證據足以證明被告有幫助犯罪之故意，基於無罪
    推定原則，即應為被告均無罪之諭知。
六、適用法條：刑事訴訟法第301條第1項。
本案經檢察官莊佳瑋到庭執行職務。
中　　華　　民　　國　　96　　年　　9　　月　　28　　日
                  刑事第三庭    審判長法官  姚銘鴻
                                法      官  吳俊螢
                                法      官  葉明松
以上正本證明與原本無異。
如不服本判決，應於判決送達後10日內，向本院提出上訴書狀，
上訴書狀應「敘述具體上訴理由」，並按他造當事人之人數附繕
本。「切勿逕送上級法院」。
告訴人或被害人對於判決如有不服具備理由請求檢察官上訴者，
其上訴期間之計算係以檢察官收受判決正本之日期為準。
中　　華　　民　　國　　96　　年　　9　　月　　28　　日
                                書  記  官  于淑真
